臺灣高等法院刑事判決　　　　　　　　99年度上訴字第2887號
上　訴　人　臺灣板橋地方法院檢察署檢察官
被　　　告　薛永得
輔　佐　人　薛治中
輔　佐　人　金鈺欣
指定辯護人　本院公設辯護人李廣澤
被　　　告　林楚軒
選任辯護人　莊明翰律師（扶助律師）
上列上訴人因被告妨害性自主案件，不服臺灣板橋地方法院98年
度訴字第4302號、第4739號，中華民國99年5月31日第一審判決
（起訴案號：臺灣板橋地方法院檢察署98年度偵字第27814號、9
8年度偵緝字第3065號），提起上訴，本院判決如下：
    主  文
原判決撤銷。
薛永得犯乘機性交罪，處有期徒刑壹年拾月。
林楚軒幫助犯乘機性交罪，處有期徒刑壹年捌月。
    事  實                                                                
一、緣薛永得（綽號「小夜」）與林楚軒（綽號：「小林」），
    係朋友關係，民國98年5、6月間，其二人透過網際網路聊天
    室，結識代號00000000之成年女子（真實姓名、年籍均詳卷
    ，下稱：A女）。98年10月7日午間某時點，由薛永得撥打電
    話與A女聯絡，邀約A女一同外出唱歌，同日約16時至17時許
    ，由A女之夫代號00000000A（真實姓名、年籍均詳卷，下稱
    ：B男）騎乘機車搭載A女至臺北縣（現改制為：新北市）新
    莊體育場赴約與薛永得見面後，B男先行離去。A女與薛永得
    在該處等林楚軒到達後，其三人一同搭乘計程車至位於臺北
    縣新莊市（現改制為：新北市新莊區○○○路188巷5號6樓
    「黃金歲月KTV」641號包廂唱歌，薛永得、林楚軒及A女均
    持續飲酒，嗣於當日20時許至21時8分許之間某時點起，A女
    因醉酒而癱躺於641號包廂沙發上，處於無力起身，無抗拒
    性交能力之狀態，薛永得見狀，竟萌生淫念，基於乘機性交
    之犯意，利用A女此一因酒醉不能抗拒性交之機會，將A女絲
    襪及內褲褪至A女大腿近膝蓋處，撫摸、親吻A女嘴唇、胸部
    ，並以手指插入A女性器內，為性交行為既遂，薛永得並脫
    去所著褲子，取出保險套欲將保險套套入其性器，欲以其性
    器插入A女性器之方式為性交行為，惟因未能順利將保險套
    套上，而未能將其性器插入A女性器。林楚軒在同包廂內，
    於見薛永得褪下酒醉之A女之絲襪、內褲，對薛永得欲對A女
    為乘機性交行為有包括之認識，竟基於幫助薛永得乘機性交
    之犯意，在薛永得著手進行前開乘機性交、猥褻行為之期間
    ，林楚軒擋住641號包廂進出之門，以防外人進入包廂，並
    於遇有「黃金歲月KTV」服務生李啟瑞送濕紙巾至該包廂之
    際，為免薛永得性侵害A女之惡行為李啟瑞發現，林楚軒將
    李啟瑞拒擋於包廂門外，接手李啟瑞所送之濕紙巾，不讓李
    啟瑞進入包廂，以利薛永得對A女持續為乘機性交、猥褻行
    為。而A女在上揭被性侵害之過程中，雖有發覺薛永得對為
    其性侵害行為，惟因醉酒無力反抗，嗣A女稍感覺能動作時
    ，拿出上衣口袋內之行動電話手機，欲撥打電話求救，遭薛
    永得取走，A女亦無力反抗，薛永得見A女漸能行動，乃停止
    其性侵害行為，未再進一步進行欲將其自己性器插入A女性
    器之企圖，步出包廂。林楚軒見A女已醒，於當日21時8分許
    ，離開包廂至KTV櫃檯結帳，自行離去。A女見包廂內無人，
    即趁機撥打行動電話手機向B男求救，此際返回包廂之薛永
    得見A女向外求救，立刻離開包廂欲逃離現場，適逢黃金歲
    月KTV服務生趙國汎進入包廂，見A女下半身赤裸躺在地上，
    發覺有異，隨即以對講機通知同KTV其他工作人員攔阻甫離
    開包廂之薛永得（當日21時20分許），並經A女告知遭薛永
    得性侵害之情後，報警處理，經警在該KTV包廂內扣得已拆
    封之保險套外包裝1個，並當場逮捕薛永得，嗣林楚軒亦經
    檢察官通緝到案。
二、案經被害人A女訴經臺北縣政府（現為新北市政府）警察局
    新莊分局移送臺灣板橋地方法院檢察署檢察官偵查起訴。
    理  由
壹、相關證據證據能力之說明：
一、按被告之自白，非出於強暴、脅迫、利誘、詐欺、疲勞訊問
    、違法羈押或其他不正之方法，且與事實相符者，得為證據
    ，刑事訴訟法第156條第1項定有明文。被告薛永得、林楚軒
    對於各自自己於檢察官偵訊、偵查期間法官羈押庭訊、原審
    所為之陳述，未主張有何非出於自己自由意思之情形（見原
    審訴字第4302號卷(一)第51頁背面、卷(二)第123頁正面，原審
    訴字第4739號卷第41頁，本院卷第70頁正面、第80頁正面、
    第104頁正面），則其等各自於檢察官偵訊、偵查期間法官
    羈押庭訊、原審、本院準備程序、審判程序所為之陳述，查
    與事實相符者，對其本案犯罪事實之證明，有證據能力。
二、次按被告以外之人於審判外向法官所為之陳述，得為證據；
    被告以外之人於偵查中向檢察官所為之陳述，除顯有不可信
    之情況者外，得為證據，刑事訴訟法第159條之1第1項、第2
    項定有明文。查：證人A女、B男、李啟瑞、趙國汎於檢察官
    偵查庭訊時，就本案以證人身分具結所為證述（見臺灣板橋
    地方法院檢察署98年度偵字第27814號卷＜下簡稱：偵字第2
    7814號卷＞第83、87至88、92、94、96至97頁，同署98年度
    偵緝字第3065號卷＜下簡稱：偵緝字第3065號卷＞第39至42
    頁），皆有踐行具結程序，且就該等偵查筆錄，被告及其辯
    護人於原審及本院均未主張有何具體符合刑事訴訟法第159
    條之1第2項所定之顯不可信情況（此指外部情況，而非指證
    言之可採信與否）之例外條件存在，則證人A女、B男、李啟
    瑞、趙國汎於偵查庭訊以證人身分所為之證述，自有證據能
    力。又按共同被告於偵查中受訊問時，該共同被告就關於其
    他共同被告部分之陳述，不論其係以被告身分，抑或經轉換
    為證人經具結所為之陳述，於符合刑事訴訟法第159條之1第
    2項傳聞例外之規定，均有證據能力（最高法院96年度臺上
    字第5673號、97年度臺上字第1373號、97年度臺上字第4370
    號判決意旨參照）。且按刑事訴訟法第159條之1第2項所定
    得為證據之被告以外之人於偵查中向檢察官所為之陳述，包
    括共同被告非以證人身分於偵查中向檢察官所為之陳述，係
    有關被告以外之人於檢察官偵查中所為之陳述如何得為證據
    之規定。故於審判中，如共同被告在調查被告本人之案件時
    ，已依刑事訴訟法第287條之2規定，轉換為證人調查訊問，
    而具結陳述，經賦予被告對該共同被告所為之陳述為詰問之
    機會者，該以共同被告身分所為之陳述，法院得與其以證人
    身分所為之陳述，綜合該被告以外之人全部供述證據，斟酌
    案內其他調查之證據資料，本於經驗法則及論理法則，予以
    取捨，作證據價值之判斷，非謂於被告本人案件中，僅能採
    取共同被告以證人身分所為之陳述作為判斷之依據，該非以
    證人身分之共同被告所為之陳述，即為無證據能力之證據，
    而應予排除不用（最高法院97年度臺上第6678號判決意旨參
    照）。同理，共同被告於偵查期間法官羈押庭訊及案件起訴
    繫屬法院後於準備程序及審判程序，各以被告身分向法官所
    為之陳述，無依法應具結未具結之問題，依刑事訴訟法第15
    9條之1第1項之規定，亦得為證據。查：共同被告薛永得、
    林楚軒於偵查期間以被告及證人身分向檢察官所為之陳述（
    見偵字第27814號卷第71至72頁，98年度偵緝字第3065號卷
    第15至16、24至29、31至37頁），以及其等於偵查期間法官
    羈押庭訊及於原審各以被告身分所為之陳述，亦未見有何符
    合刑事訴訟法第159條之1第2項所定之顯不可信情況之例外
    條件存在，則被告薛永得、林楚軒於檢察官偵訊時各以被告
    或證人身分、於偵查期間法官羈押庭及於原審各以被告身分
    所為之陳述，亦均有證據能力。又本案於原審審判程序，已
    給予被告薛永得、林楚軒（含辯護人）詰問證人A女、B男、
    李啟瑞、趙國汎、林楚軒、薛永得之機會（見原審訴字第43
    02號卷(二)第77至96、104至120、126至128頁），而完足為合
    法調查之證據，無不當剝奪被告詰問權之行使，亦不生證據
    未經合法調查而禁止使用之問題（最高法院96年度臺上字第
    4365號、98年度臺上字第2221號判決意旨參照）。
三、財團法人亞東紀念醫院（下簡稱：亞東醫院）受原審囑託，
    就被告薛永得之精神狀況鑑定所出具之精神鑑定報告書，屬
    刑事訴訟法第208條第1項前段規定之受囑託鑑定機關實施鑑
    定所為之書面報告，應屬刑事訴訟法第159條第1項規定「除
    法律有規定者外」之範圍，為傳聞之例外，且檢察官、被告
    薛永得及其辯護人對此鑑定報告書之證據能力亦不爭執，是
    該鑑定報告書，具有證據能力。
四、本件判決所引用之相關文書證據，查無證據證明係公務員違
    背法定程序所取得，且檢察官、被告二人及其等辯護人於本
    院準備程序及於本院審判程序均表示無意見而同意作為證據
    ，此等文書亦有證據能力
五、卷附之現場KTV監視錄影像畫面之翻拍照片及上開641號包廂
    之照片，均係以機械之方式所留存之影像，非屬供述證據，
    無傳聞證據法則之適用，因該等照片與被告二人本案犯行具
    有關聯性，亦有證據能力。
六、另就被告及相關證人於警詢中之陳述，因本院並未引用警詢
    筆錄作為積極證據，自無庸再論警詢筆錄證據能力之問題。
貳、認定犯罪事實所憑之證據及理由：
一、訊據被告薛永得固坦承有於前揭時地，在被害人A女酒醉不
    能抗拒之情形下，對A女為性侵害行為，惟辯稱：我只有親
    被害人，用手摸被害人下體，我手指沒有插入被害人下體云
    云（見本院卷第107頁背面、第109頁正面、第110頁背面）
    。被告林楚軒則否認有何幫助薛永得乘機性交之犯行，於本
    院辯稱：我沒有抓住A女的手，我沒有把風，我不是刻意攔
    住服務生李啟瑞，我廁所吐完出來，在包廂門內，李啟瑞在
    包廂門外要送毛巾進來，我開門時剛好擋到服務生，我只是
    不想讓服務生看到這種情形，我先離開，是因我看到薛永得
    對A女做的這種情形云云（見本院卷第106頁背面、第108頁
    背面）；於原審另稱：A女睡了後，我跑到廁所去吐，我吐
    一吐就趴在馬桶上，我出來就看到薛永得正在對她侵害，我
    問他你在做什麼，他說沒有，她睡了，我沒有問薛永得好了
    沒云云（見原審訴字第4730號卷第8頁背面）。
二、經查：
(一)、對於前揭薛永得、林楚軒係友人關係，其二人透過網際網路
    聊天室，結識A女，98年10月7日午間某時點，由薛永得撥打
    電話與A女聯絡，邀約A女一同外出唱歌，同日約16時至17時
    許，由B男騎乘機車搭載A女至臺北縣（新北市）新莊體育場
    赴約與薛永得見面後，B男先行離去，A女與薛永得在該處等
    林楚軒到達後，其三人一同搭乘計程車至上址「黃金歲月KT
    V」641號包廂唱歌等情，為被告薛永得、林楚軒於偵審中始
    終供承在卷（見偵字第27814號卷第71頁，偵緝字第3065號
    卷第15、24至25、31頁，原審訴字第4302號卷(一)第9頁背面
    至第10頁正面、卷(二)第115至116頁），並經證人A女、B男於
    偵審中證述明確（見偵字第27814號卷第92、94頁，原審訴
    字第4302號卷(二)第85頁背面至第86頁、第91頁背面、第104
    至106頁），復有「黃金歲月KTV」監視錄影畫面之翻拍照片
    、被告林楚軒當日在「黃金歲月KTV」申請VIP卡所留資料及
    被告林楚軒嗣後離去時結帳之帳單（紀錄之消費時段：17時
    30分許至21時30分許）各1份在卷可稽（見偵字第27814號卷
    第46、47、55至57頁）。
(二)、被告薛永得部分：
    (1)對於薛永得、林楚軒及A女三人在上揭KTV包廂內均持續飲
      酒，嗣A女因醉酒而呈昏睡狀況，薛永得在A女因酒醉不能
      抗拒之情形下，將A女絲襪及內褲褪下至大腿近膝蓋處，
      撫摸、親吻A女嘴唇、胸部，並以手指插入A女性器內，薛
      永得並有脫去所著褲子，取出保險套欲將保險套套入其性
      器，欲以其性器插入A女性器為性交行為之舉，惟因未能
      順利將保險套套上，而未能將其性器插入A女性器，嗣其
      在林楚軒離開後，薛永得亦欲離開，惟為KTV人員攔阻等
      基本事實，為被告薛永得於檢察官歷次偵訊、偵查期間法
      官羈押庭訊、原審98年12月4日準備程序，供承明確，其
      於該等訊問中，亦皆坦承：其有將手指插入A女性器，以
      及其有脫去所著褲子，取出保險套欲將保險套套入其性器
      ，欲以其性器插入A女性器為性交行為之舉，惟因未能順
      利將保險套套上，而未能將其性器插入A女性器之情（見
      偵字第27814號卷第71至72頁、偵緝字第3065號卷第32至
      34頁，原法院98年度聲羈字第683號卷＜下簡稱：薛永得
      聲羈卷＞第3頁正、背面，原審訴字第4302號卷(一)第9頁背
      面至第10頁）。其中被告薛永得於原審98年12月4日準備
      程序並供稱：「……在包廂喝多少酒我不清楚，我們都喝
      醉，我不知道林楚軒有沒有喝醉。……我脫A女褲子，脫
      到一半，膝蓋上面，她穿裙子，我把她的內褲、絲襪都脫
      掉，我拿保險套，還沒有套好，結果那時候我喝醉，沒有
      套好保險套，我沒有插進去，後來我穿褲子起來想要走。
      ……我在KTV店門口被抓，只有抓到我。……我有撫摸A女
      胸部，手指插入她的下體，我的嘴巴親被害人嘴巴，我做
      這些事情時，林楚軒去包廂裡面的廁所，保險套我套到一
      半時，林楚軒就出來，他就跑到外面去，我因為保險套沒
      有套好，事情就結束。我只有用手指插入A女下體，我撫
      摸、親吻被害人、將手指插入下體，最少10分鐘，我進入
      KTV後快要尾聲、結束的時候，才做這些事情。包廂是以4
      個小時計算，我們下午5點半左右進入KTV，離開時我不知
      道時間，我約晚上9點半被抓，期間我都在包廂裡面。我
      親摸被害人時，林楚軒跟我說他要出去把風，看有沒有人
      來，我在親摸被害人時，接到我爸打電話來叫我回家，我
      就穿褲子要回去。在現場包廂查到的保險套（查係外包裝
      ）是我的，（保險套）我沒有套好就掉下去找不到，我就
      穿褲子了，我在警詢、偵查講的都實在」等語（見原審訴
      字第4302號卷(一)第9頁背面至第10頁）。
    (2)證人即被害人A女於偵審中之證述內容：
      證人A女於偵查中先後結證稱：「……我已經醉了，躺
        在沙發上休息，小林（指林楚軒）有叫我起來，我說我
        很累，我沒有力氣，再休息一下，我在休息後，不知道
        過多久，我就發現薛永得在脫我的衣服，我的上衣是拉
        鍊式的，我的眼睛有睜開，有看到薛永得將拉鍊拉下，
        我看到薛永得親我的嘴唇及胸部，並以手摸我的下體，
        薛永得的手指有插入我的下體，之後我看薛永得坐在椅
        子上在脫褲子，我就用全身的力氣想要拿口袋的手機，
        我要撥號時，我的手機被薛永得搶走。……我本來是躺
        在沙發上，後來我看薛永得一直要過來，我就掙扎想要
        起來，我就整個人摔到地上，我摔下去時有看到小林整
        個人往後靠著門，後來薛永得要抱我起來，我就聽到小
        林問他好了沒，薛永得說我很重抱不起來。……後來我
        看到我手機，我拿手機撥給我先生，薛永得看到就跑出
        去。……是服務生將薛永得帶進來，問我發生了什麼事
        ，我才跟服務生說薛永得想要強姦我，服務生就報警。
        ……（當天薛永得除了以手指插入你的下體之外，有無
        以其他東西插入你的下體？）沒有。」等語（見98年度
        偵字第27814號卷第92至95頁）；「……薛永得有發現
        我醒來，就想搶我的手機，薛永得在搶我手機時，當時
        林楚軒有在包廂內，但我不記得林楚軒在包廂的什麼位
        置，我只記得在我摔下沙發時，林楚軒是在門那邊，且
        林楚軒靠著門將門壓著。（林楚軒壓著門時，有無聽到
        林楚軒與他人講話的聲音？）薛永得看我摔下沙發，要
        將我抱上沙發，我有聽到林楚軒問薛永得說『你好了沒
        』，我只聽到薛永得說『他摔下去了，他很重』。（在
        警詢時為何表示，林楚軒當天有將你的雙手固定在頭的
        上面，讓你不能反抗？）應該是我記錯了。（薛永得對
        你性侵害的過程，林楚軒有無碰到你的身體？）林楚軒
        沒有碰到我的身體……，林楚軒沒有阻止薛永得。（當
        天有無聽到林楚軒質問薛永得你在幹嘛？）沒有。（在
        你醒來看到薛永得對你性侵害的期間，林楚軒是否一直
        在包廂內？）我不太清楚，但我確定林楚軒有站在包廂
        的門邊，且林楚軒有靠著門，當時林楚軒並不是要跑出
        去的樣子。（當天有無看到林楚軒跑出去？）林楚軒是
        很正常地走出去，他不是跑出去，因為我沒有聽到他在
        跑的聲音，林楚軒是在我被性侵害之後才走出去的，…
        …當時我有看到林楚軒的腳。」等語（見偵緝字第3065
        號第39至41頁）。
      證人A女於原審99年4月20日庭期又證稱：「（偵字第27
        814號卷第92頁檢察官問你，你還是說薛永得用手指插
        入你的下體，林楚軒靠在門後面，聽到林楚軒說：好了
        沒有，這是否實在？）實在。……在包廂裡面三人都有
        喝酒。漸漸酒意上來，（酒意上來）我不知道外面發生
        什麼事。……（在你酒醉的狀況下，有人碰你的臉頰或
        身體，你知道嗎？）知道。（在你酒醉時，薛永得有對
        你做出不禮貌的動作，這時你是側躺在沙發上嗎？）我
        當時躺著好好的，臉朝上仰躺著。（薛永得在脫你衣物
        時，你有無知覺？）有。（你有抗拒嗎？）有。（怎麼
        抗拒？）把他推開，但是我沒有力氣。我有做要把他推
        開的動作，但是沒有力氣……。（薛永得在脫你絲襪跟
        內褲時，你做什麼反應？）我想把他推開，要拿手機打
        電話，他把我手機拿走。……當時林楚軒站在門邊的時
        間多久不清楚。（你如何確定林楚軒是在把風？）他在
        門邊靠著按手機。（你當天在包廂裡面，你從沙發上摔
        到地上有幾次？）一次。（你之所以摔倒，是看到薛永
        得脫完褲子往你這邊過來才摔到地上嗎？）我看到他在
        拿保險套很緊張，我就摔下去。（你在檢察官面前說，
        看到薛永得坐在椅子上脫褲子，當時你躺在沙發上的姿
        勢為何？）還是仰躺。（你的頭有抬起來嗎？）有抬一
        點點。（薛永得所坐的位置在哪裡？）在電視的右邊，
        在我腳的那邊。（依你在警局及偵訊時所言，薛永得有
        以他的手指插入你的陰道抽動，有插入你的下體，你是
        親眼看到還是憑感覺？）我是親眼看到。（薛永得有沒
        有要幫你穿回你的絲襪跟內褲？）他跟著服務生一起進
        來時，才幫我穿上。（你的絲襪跟內褲被薛永得脫到哪
        個地方？大腿？膝蓋？還是全部脫掉？）不清楚。（依
        你在警局所述，你說有瞪大眼睛看薛永得跟林楚軒，他
        們以為你清醒了，所以他們想要逃跑，但被服務生攔下
        來？）是。（你是親眼看到薛永得被擋下來？還是聽別
        人說的？）我看到的時候是薛永得被服務生帶進來。（
        你在檢察官面前說，薛永得看到你拿手機撥電話給你先
        生，所以薛永得就跑出去了，你有無這樣陳述？）有。
        （在薛永得對你做不禮貌的行為時，你當時是否有力氣
        可以說話？）不記得。（你剛剛說不曉得有沒有人進入
        包廂，你為何可以知道林楚軒所站的位置是在門口邊？
        ）當時我摔下去的時候有看到。（你剛才提到薛永得用
        手指撫摸你的胸部、下體，你又看到保險套，請你確認
        你當時看到拿出保險套時，是在撫摸你身體之前還是之
        後？）之後。（你看到保險套時，是誰拿出來的？）薛
        永得。（薛永得有沒有用手指以外的器官或器物碰觸你
        的身體或插入你的下體？）沒有。」等語（見原審訴字
        第4302號卷(二)第85至91頁）。
    (3)被告林楚軒於檢察官偵訊時，在否認有與被告薛永得事前
      共謀性侵A女之同時，亦供後具結，證稱：我吐完出來，
      就看到薛永得以手指插入A女的的下體；我當天只有看到
      薛永得以一隻手指插入A女下體，另外一隻手在撫摸自己
      下體；因為燈光昏暗我沒有看得很清楚，但我當時有看到
      A女下半身的褲子或內褲或褲襪被褪到大腿與膝蓋間等語
      （見偵緝字第3065號卷第25頁正面、第27頁正面）。
    (4)證人即黃金歲月KTV服務人員趙國汎於偵查中結證稱：「
      ……後來有一位男子出來結帳，就是當天先離開沒有被抓
      到的那名男子（指：被告林楚軒），他結帳後就先離開，
      包廂內還有一男一女，後來留下來的男子準備要離場，照
      慣例我們要去巡房，我去看時，看到一位女子躺在地上，
      沒有穿褲子，下半身赤裸，當時該女子趴在地上，應該是
      昏迷的，我就以身上CALL機，請大廳的人將剛要離開的客
      人留住，我們就將他拉到包廂，問他說那位女子是怎麼回
      事，該男子回答說那女子喝醉了，我們請他請先離開的男
      子回來，但他一直講電話，先離開的那名男子沒有回來過
      。（當天該女子有無清醒過來？）我們有請一位女幹部去
      叫醒該女子，該女子醒來後不要讓那個男子走，因為她被
      性侵，我們就請樓下的人打電話報警。……（該女子醒過
      來時之反應？）該女子還在醉，講話有點沒力氣，但她確
      實有講她遭性侵害。（提示21時20分監視器畫面；畫面中
      穿黑色制服的人是否為你？）那是我請店內幹部去攔第二
      位要離開的客人，穿白色衣服的人就是那名第二個客人。
      （提示21時8分監視器畫面，畫面中的男子是誰？）是當
      天第一位離開的客人，我記得他當天穿短褲，第二個客人
      是穿長褲」等語（見偵字第27814號第83至84頁）。嗣於
      原審，證人趙國汎復為相類之證述，並證稱：我進入包廂
      時，A女手上有拿手機，我進去包廂二次，第一次進去發
      現A女，其就用無線電聯絡大廳幹部把薛永得留下來，第
      二次我跟幹部、薛永得3個人一起進包廂，進去時被害人
      說，要我把那個男的留住，並說：他強暴我」等語（見原
      審訴字第4302號卷(二)第81至82頁）。且有卷附之本案KTV
      監視錄影畫面翻拍之照片顯示：被告薛永得與被告林楚軒
      二人於98年10月7日21時8分許，在KTV電梯口談話後，被
      告薛永得轉身返回大廳，被告林楚軒按電梯欲離去之情境
      ，及98年10月7日21時20分許，被告薛永得在KTV大廳邊走
      邊打行動電話欲離開KTV時，為KTV服務生制止，以及警員
      趕至該大廳之情況，暨卷附之案發後警員至「黃金歲月KT
      V」641號包廂拍攝該包廂內情形之照片（含扣案之已拆封
      之保險套外包裝1個係置於包廂內桌上之影像）可稽（見
      偵字第27814號卷第48至53、54頁）。
    (5)被告薛永得於檢察官歷次偵訊、偵查期間法官羈押庭訊、
      原審98年12月4日準備程序，供承之前揭(二)所示之基本事
      實，核與證人A女於偵審中所為之上揭證述相符，並經共
      同被告林楚軒、證人趙國汎證述如上述，復有卷附之上揭
      翻拍照片、包廂照片、已拆封之保險套外包裝1個之照片
      以及已拆封之保險套外包裝1個扣案可證。且查：
      A女於事發當時縱因酒醉致無力抗拒，惟其驚覺有人對
        其動手腳時仍有意識，而能對周遭事物有大略之掌握，
        而非處於全然昏迷之狀態，此由其所述核與被告薛永得
        所述之基本事實相符，自可得知。而A女係已婚之成年
        女子，有A女之姓名年籍對照表附卷可證，並為證人A女
        、B男證述在卷，在其對周遭事物仍有意識之情況下，
        其既能確定指出被告薛永得係以手指插入其性器，而非
        被告薛永得之性器進入其性器，且證人A女所述此一情
        節，又與被告薛永得前揭所述相一致，自可認證人A 女
        此一指述，確係其本於自己親身體驗之事實所為之陳述
        ，應可採信，被告薛永得前揭供述，核屬事實相符，其
        與A女上揭供述，均堪採為認定犯罪事實之依據。
      被告薛永得供稱：其係將A女之內褲、絲襪褪至A女大腿
        近膝蓋處，與證人趙國汎於偵審中所稱：A女沒有穿褲
        子，下半身赤裸等語，在表面上似有出入。惟被告薛永
        得所稱之脫下A女內褲、絲襪之時點，與證人趙國汎所
        稱進包廂之時間點，非屬同時。既然被告薛永得對A女
        有為性侵行為，在性侵過程中以及A女翻下沙發時，A女
        內褲、絲襪皆可能完全掉下，證人A女於原審復證稱：
        薛永得跟著服務生一起進來時，才幫我穿上絲襪跟內褲
        等語，亦見前述，況絲襪本即與人體膚色相近，在事出
        突然之狀況下，自不能要求亦不允許趙國汎仔細觀察A
        女膝蓋以下處是否仍有絲襪在身，而證人趙國汎所證述
        之重點應在於其進包廂時，A女下體處無任何遮蔽。是
        自難以證人趙國汎證述之內容與被告薛永得所述在形式
        上有上開未盡一致之處，而質疑證人趙國汎證言之可信
        性。
      另被告薛永得嗣於原審審理程序及本院雖改口稱：我是
        用手摸被害人下體，我手指沒有插入被害人下體云云，
        惟觀以被告薛永得於原審審理時，對自己之上揭相關筆
        錄內容，或稱：「我忘記了，不太記得」云云，或稱：
        「因為我害怕所以就講出來」云云，並供稱：「到後來
        我才知道加一個人罪會比較重，是律師跟我講的」、「
        （你在警局、檢察官偵查及本院第一次訊問時你都說你
        的手指有插入Ａ女下體，後來委任律師之後就變成手指
        點兩下、摸兩下，為何會這樣？）我跟律師有確認動作
        不是插入，我比給他看我問他我這樣的動作是不是插入
        ，他說不是。……（律師有沒有跟你說過？）有。但律
        師怎麼說的我忘記了」云云（見原審訴字第4302號卷(二)
        第113頁背面、第114頁正、背面），顯見被告薛永得嗣
        於原審翻異前詞，否認有將手指插入A女性器一節，與
        不在事發現場之原審辯護人於原審教導被告薛永得如何
        回答相關詰問、詢問有關（即有教導如何為虛偽供述之
        嫌），顯已失真，要屬避重就輕之詞，無足可取。
      被告林楚軒嗣於原審作證時固否認有清楚見到被告薛永
        得將A女下半身的內褲或褲襪褪到A女大腿與膝蓋間，或
        有見到被告薛永得手指有插入A女性器，或稱：沒有看
        的很清楚云云，或稱：不是很肯定云云，或稱：什麼都
        沒有看到云云（見訴字第4302號卷(二)第115頁正面、第
        117 頁背面、第118頁正面、第119頁背面）。究竟是沒
        看清楚，還是不肯定，或是根本沒看見，被告林楚軒於
        原審同次庭期作證時，所述不一，而其於原審亦承認其
        於偵查中確曾為上揭供證（見訴字第4302號卷(二)第115
        頁正面、第117頁正面），足見：被告林楚軒於原審同
        次庭期作證時所為之此部分證述，係與其真正記憶相違
        背，始會有發生如此之歧異。被告薛永得於原審所為上
        揭沒看清楚、什麼都沒看到云云之證述，應屬虛妄之詞
        ，無一足取。
    (6)綜觀上開事證，被告薛永得當時係乘A女酒醉癱躺於包廂
      沙發上，無力起身，不能抗拒之機會，著手褪下A女內褲
      、絲襪至A女大腿近膝蓋處，撫摸、親吻A女嘴唇、胸部，
      並以手指插入A女性器內，為性交行為既遂，被告薛永得
      並有脫去所著褲子，取出保險套欲將保險套套入其性器
      ，欲以其性器插入A女方式性器為性交行為之舉，惟因未
      能順利將保險套套上，而未將其性器插入A女性器等事實
      ，應堪以認定。
(三)、被告林楚軒部分：
    (1)證人即本案KTV之服務生李啟瑞於偵查中結證稱：「（當
      天）第一次我進包廂時，他們三人在唱歌，第二次我進去
      時，A女已躺在沙發上，那二個男的還在唱歌，途中被抓
      到的那個男子（指被告薛永得）有出來要濕紙巾，我要送
      進去，但我要進去時，沒有被抓到的那個男子將門擋住，
      他說濕紙巾給他就可以了，然後將門關起來。當時是我要
      開門時撞到他，他擋在門後面，他問我要做什麼，我跟他
      說要送濕紙巾，他說給他就可以了，然後將我推走，門就
      關起來，我就沒有進去，當時我也沒有看到裡面的狀況。
      後來我有再進去過，因為他們要買單，當時我進去時，A
      女已坐倒在地，被抓到的那個人要將A女抱起來，後來我
      就收了會員卡後，出去結帳，再請趙國汎幫他們買單」等
      語（見偵字第27814號第83至85頁）。嗣於原審，證人李
      啟瑞復證稱：「（依照你之前的警詢筆錄，你於98年10月
      7日下午7點，你有進入641包廂服務，當時被害人已經醉
      倒在沙發上，你如何確認被害人是醉倒在沙發上？姿勢如
      何？）躺著，我猜測她是醉倒，因為進去時包廂酒味很重
      ，而且有很重的嘔吐味，被害人側躺，我記得是右肩靠在
      沙發上側躺。……（依你之前警詢筆錄，你於晚上8時許
      要進入包廂，林楚軒擋在門口？）我敲門要進去，接著推
      開門就撞到人，是林楚軒擋在門口，接著他頭伸出來說：
      給我、給我，叫我把東西給他，我就把東西給他，沒有進
      去。（我第二次進入包廂）不是按時巡班，是他們有人出
      來要，是薛永得出來跟我要，我在5分鐘之內送到包廂，
      被林楚軒擋在門口。（你當初在警察局時說，因為客人要
      買單，所以你在當天下午9點進入641包廂，進入包廂時看
      到薛永得抱著被害人，你看到時被害人A女的衣著是否整
      齊？）上半身還蠻整齊的，下半身被桌子擋住，我不知道
      。（據你之前所述，薛永得是如何抱著被害人？）被害人
      在前面手攤開，薛永得從後面抱住她。（你看到薛永得抱
      著被害人時，你有看到林楚軒嗎？）他坐在旁邊。（被害
      人跟薛永得是在包廂的哪個位置？）沙發前面，被害人在
      沙發前面，大理石桌跟沙發中間，薛永得坐在沙發上要抱
      被害人起來，林楚軒站在電視機旁邊。……（廁所）在一
      開門進去左邊。（案發的房間是如何開啟的？）內推，由
      走廊往房間推。（廁所的位置在照片上哪裡？）照片的左
      下角，有洗手乳的位置，房間的門是往右手邊內推，推開
      門之後廁所在左邊。（廁所的門開啟的方向為何？）要進
      廁所的話，是由包廂左邊內推。」等語（見原審訴字第43
      02號卷(二)77至80頁），並有該包廂照片在卷可參（見偵字
      第27814號卷第48至53頁）。查：被告林楚軒於檢察官初
      訊時已供稱：我去包廂廁所吐，出來後我看到薛永得打算
      把A女衣服、褲子脫掉云云（見偵緝字第3065號卷第5頁）
      ，於偵查期間法官羈押庭訊時，供稱：我是去廁所後出來
      看到薛永得脫A女褲子云云（見原法院98年度聲羈字第821
      號卷＜下簡稱：林楚軒聲羈卷＞第3頁背面），且於偵查
      中作證時有為前揭：我當時有看到A女下半身的褲子或內
      褲或褲襪被褪到大腿與膝蓋間等語之供證。被告林楚軒既
      親眼見到薛永得脫A女內褲，即應已知薛永得要對酒醉中
      之A女為性侵害行為。而被告林楚軒於偵查中雖又供稱：
      我沒有靠住包廂的門，不讓別人進來，我是靠著廁所的門
      云云（見偵緝字第3065號卷第5頁），但其於原審經證人
      李啟瑞當庭指證其有擋住李啟瑞進入上開包廂時，供稱：
      我到廁所去吐，我從廁所出來時有點醉，當天我沒有戴眼
      鏡，但我知道是怎麼回事，就是薛永得在A女旁邊有不規
      矩的行為，我說：你在做什麼，他說：沒有，他喝醉了，
      我不是阻止證人進房間，我看到薛永得的行為，當下不敢
      讓證人進房間，對證人所言沒有意見云云（見原審訴字第
      4302號卷(二)第80頁背面至第81頁正面）；其於本院復為前
      述：我不是刻意攔住李啟瑞，我開門時剛好擋到服務生，
      我只是不想讓服務生看到這種情形云云之供述，均可顯佐
      證證人李啟瑞前引證述，確屬實情。且被告林楚軒既稱：
      我看到薛永得的行為，當下不敢讓證人進房間云云，亦可
      見：被告林楚軒於李啟瑞第二次拿濕毛巾欲進入641號包
      廂時，顯為不讓李啟瑞發現被告薛永得正在對A女性侵害
      ，而在門口加以阻擋，阻止李啟瑞進入，其所稱：我不是
      阻止證人進房間，我不是刻意攔住李啟瑞云云，要不可採
      。
    (2)被告林楚軒雖另辯稱：我有勸薛永得，薛永得不聽，後來
      我就跑出去云云（見偵緝字第3605號卷第15頁，林楚軒聲
      羈卷第3頁背面）。惟以證人李啟瑞證言可證：被告林楚
      軒於被告薛永得對A女為性侵行為過程中，有在641號包廂
      內，此與證人A女所述：當時其有見到林楚軒是在門那邊
      ，靠著門將門壓著等語相符（見前述(二)(2)），且被告薛永
      得亦否認被告林楚軒有以言語或行為阻止其對A女所為之
      性侵害之舉，並稱：被告林楚軒未表示驚訝等語，復供承
      ：其在對A女為性侵時，有服務生要進來，林楚軒有站在
      門口處，最後服務生未進來等語，且曾稱：林楚軒有說要
      出去把風等語（見偵字第27814號卷第72頁，薛永得聲羈
      卷第4頁，偵緝字第3065號卷第33、35頁，原審訴字第430
      2號卷(一)第10頁），已見被告林楚軒所稱：有勸薛永得云
      云，要屬不實。再者，證人A女於偵查及原審99年4月20日
      庭期，皆證稱：其摔下沙發，薛永得要抱其起來時，其聽
      到在包廂門口之林楚軒問薛永得「好了沒」等語（見前述
      (二)(2)），此情由被告薛永得於偵查時結證稱：「我性侵A
      時，我不知林楚軒在哪裡，但我有回頭看一下門，林楚軒
      有走出去，有再回來，林楚軒有問我好了沒，我說還沒，
      之後林楚軒又出去……。A女摔到地上，我就就將A女抱到
      沙發上。（當天是否有對林楚軒說，A女太重抱不起來？
      ）有。」等語（見偵緝字第3065號卷第33頁），可得證實
      無訛。雖然，證人A女嗣於原審99年5月6日期間，在B男、
      A女先後說明已與被告薛永得達成和解，並已取得和解金
      新臺幣10萬元後，主動要求說明一件事，陳稱：「我想要
      說一件事那個好了沒，我不是很確定。」又在被告林楚軒
      辯護人詰問情形下，稱：「（證人在檢察官及法院上次作
      證時，證人說有聽到林楚軒問薛永得說『你好了沒』，是
      不是妳剛剛回答的那個好了沒我不確定？）是。（妳所謂
      妳不確定是妳沒聽到『你好了沒』這句話嗎？）我確定沒
      聽到。（為何當初在偵訊及前次作證時會提及此一事實？
      ）我想清楚後才回答。（有沒有人影響妳要妳作如此陳述
      ？）有，我的家人，我公婆要我照以前講的講就好了。我
      事實上不是很確定有沒有聽到『你好了沒』這句話。因為
      我以前有這樣說過，所以我就順著這樣講，我不是很確定
      是我現在的記憶。（前次作證妳證述因為當時包廂音樂很
      大聲所以講話要用中等的音量去講，是不是因為這些因素
      所以妳沒聽到還是現場林楚軒根本沒有問薛永得這句話？
      ）不確定。」云云（見原審訴字4302號卷(二)第105頁正面
      、第108頁背面至第109頁正面）。證人A女如此主動要求
      澄清先前證述內容之情形，實屬特異，且先稱：確實沒聽
      到云云，又稱：我事實上不是很確定有沒有聽到云云，言
      語閃爍。查：證人A女於99年4月20日證述之內容甚多，此
      見該日筆錄自明，如何會於99年5月6日期日主動單獨挑此
      部分要求說明，更改先前始終不移之明確證述，若非有人
      要求其變更先前證述內容，斷不至於如此，再參以：檢察
      官對本案被告二人之起訴法條原為刑法第222條第1項第1
      款之二人以上共同犯強制性交之罪，被告林楚軒涉案程度
      如何，及與A女和解之被告薛永得之罪責，從原起訴法條
      觀之，實有相當大之關係，且本案於原審，有被告辯護人
      教導被告為虛偽供述之嫌，亦見前述，以及證人A女此部
      分先前始終不移之明確證述，經核與被告薛永得於偵查中
      之供證相符，可認真實，是證人A女嗣於原審99年5月6日
      期日變異前詞所為之前引證述，應係在相關人士要求配合
      下所為之不實陳述，至為灼然，要無可採。
    (3)綜觀前開證據，被告林楚軒顯係見到被告薛永得褪去A 女
      內褲、絲襪，已知被告薛永得已開始著手對A女進行性侵
      害行為，其對被告薛永得係乘A女因酒醉而不能抗拒之機
      會對A女為性交及猥褻行為，有包括之認識，其竟不僅不
      予阻止，反而有站立包廂內擋住包廂門之舉，遇有服務生
      欲進入送濕毛巾時，亦擋門阻止服務生進入，並於接過濕
      毛巾後，將包廂門關上，於見A女翻下沙發，被告薛永得
      抱起被性侵之A女時，復問被告薛永得「好了沒」，被告
      林楚軒所為站於641號包廂門內擋門之動作，顯係防止包
      廂外之人進入包廂發現被告薛永得性侵犯行，以利被告薛
      永得持續對A女為乘機性交、猥褻行為，其有幫助被告薛
      永得乘機性交犯行之犯意及行為，至為明顯。縱不以被告
      薛永得於原審準備程序所稱之「把風」一詞之供述為憑，
      依據被告林楚軒有上揭顯示其有幫助犯意之行為、舉止及
      言語，亦得為相同之認定。被告林楚軒否認犯罪之辯解，
      以及被告薛永得於原審作證時，翻異前詞，稱：林楚軒沒
      有站在門口把風，我不知道林楚軒有無問「你好了沒」這
      句話，我沒印象，喝酒醉了我也不知道有沒有講，我不知
      道頭腦在想什麼云云（見原審訴字第4302號卷(二)第113頁
      正、背面），顯各係卸責之詞（被告林楚軒）以及避免自
      己負擔更重罪責所為之虛偽之證言（被告薛永得），均不
      足採。
(四)、公訴意旨另認：被告薛永得、林楚軒以基於妨害性自主之犯
    意，共同謀議性侵A女（認因被告薛永得透露欲對A女為性交
    行為之意，被告林楚軒為回報被告薛永得先前介紹女網友與
    其認識，竟與被告薛永得共同基於妨害性自主之犯意，承諾
    將為被告薛永得製造性侵害A女之機會），而邀約A女一同外
    出唱歌，再於上開641號包廂內不斷勸誘A女飲用酒類，將A
    女灌醉，直至A女因酒醉意識不清而睡著後，由被告林楚軒
    將A女雙手壓制於A女頭頂上方，再由被告薛永得將A女之絲
    襪及內褲脫至大腿處，進而發生前述性侵害行為等語（見偵
    字第27814號起訴書，偵緝字第3065號起訴書則無「被告林
    楚軒將A女雙手壓制於A女頭頂上方」等字之記載）。因認被
    告薛永得、林楚軒本件係犯刑法第222條第1項第1款之二人
    以共同犯強制性交罪嫌。經查：
    (1)本件二份起訴書之起訴事實，均認被告薛永得係乘A女酒
      醉後為性侵害行為，且前後二份起訴書之犯罪事實欄均未
      明確記載被告二人之何種行為，係屬刑法第221條第1項所
      定之「強暴、脅迫、恐嚇、催眠術或其他違反A女意願之
      方法」，而該二份起訴書之犯罪事實欄更記載：「A女雖
      發覺薛永得對其性侵害，惟因泥醉而無力反抗」等語（見
      二份起訴書第1頁倒數第2行至倒數第1行），另就被告林
      楚軒有無將A女雙手壓制於A女頭頂上方之行為，一份起訴
      書有記載，一份起訴書則未記載，顯有不同之認定。則單
      從此等起訴書記載之犯罪事實觀之，本案被告是否有刑法
      第221條第1項所定之「強暴、脅迫、恐嚇、催眠術或其他
      違反A女意願之方法」，已有可疑。
    (2)起訴意旨認：因被告薛永得透露欲對A女為性交行為之意
      ，被告林楚軒為回報薛永得先前介紹女網友與其認識，竟
      與被告薛永得共同基於妨害性自主之犯意，承諾將為被告
      薛永得製造性侵害A女之機會，二人共同謀議性侵A女，而
      邀約A女外出，灌醉A女侵性害等語，係以被告薛永得於檢
      察官偵訊時之供證為據，且被告薛永得於原審98年12月4
      日準備程序，亦為相類之供述（見偵字第27814號卷第72
      頁、偵緝字第3065號卷第34頁，原審訴字第4302號卷(一)第
      10 頁）。惟姑不論被告薛永得嗣翻異前詞，而被告林楚
      軒始終否認其二人有灌醉A女以性侵害之預謀（見偵緝字
      第306 5號卷第24至25頁，其他供述見前引頁數筆錄）。
      按被告或共犯之自白，不得作為有罪判決之唯一證據，仍
      應調查其他必要之證據，以察其是否與事實相符，刑事訴
      訟法第156條第2項定有明文。就被告二人有此預謀部分，
      經查僅有被告薛永得之單一供述，並無其他適合之補強證
      據，且證人A女亦證實98年10月7日係其與被告二人第一次
      見面（見偵字第27814號卷第92頁）。在之前未曾真正謀
      面之情形下，被告二人如何清楚知曉A女酒量極限，何人
      可能因飲酒而先酒醉，尚在未定之數，是自難以被告薛永
      得此一無適合補強證據之供述，作為犯罪事實認定之依據
      。
    (3)按刑法第221條之罪，係以對於男女以強暴、脅迫、恐嚇
      、催眠術或其他違反其意願之方法，而為性交之行為者，
      為構成要件（同法第222條之加重規定，亦同）。所謂「
      其他違反其意願之方法」，係指該條所列舉之強暴、脅迫
      、恐嚇、催眠術以外，其他一切違反被害人意願之方法而
      言。其違反意願之程度，固不以類似於所列舉之強暴、脅
      迫、恐嚇、催眠術等相當之其他強制方法，足以壓抑被害
      人之性自主決定權為必要，但仍須達於妨害被害人之意思
      自由者（未滿7歲之無意思能力之人不在內），始與「違
      反其意願」之意旨相符（最高法院97年度臺上字第4589號
      判決意旨參照）。又對於男女利用其精神、身體障礙、心
      智缺陷或其他相類之情形，不能或不知抗拒而為性交者，
      刑法第225條第1項設有處罰之明文。其所謂相類之情形，
      係指被害人雖非精神、身體障礙、心智缺陷，但受性交時
      ，因昏暈、酣眠、泥醉等相類似之情形，致無同意性交之
      理解，或無抗拒性交之能力者而言；至被害人之所以有此
      情狀，縱因自己之行為所致，仍不能解免乘機對其性交者
      之刑責，倘行為人係利用被害人因昏暈、酣眠、泥醉之際
      ，對被害人為性交之行為，自應論以刑法第225條第1項之
      乘機性交罪（最高法院96年度臺上字第4376號、99年度臺
      上字第2520號判決意旨參照）。是若如本案A女之已成年
      之被害人，因酒醉而致無同意性交之理解能力或無抗拒性
      交之能力，行為人乘此機會，對之為性交行為，縱行為人
      或他人於期間有何壓住被害人身體某部位之動作，因被害
      人已因酒醉而處於無抗拒能力之狀態，已不生妨害被害人
      意思自由之問題，自不能認係「強暴或其他違反其意願之
      方法」，行為人所為仍屬乘機性交行為。又因乘機性交犯
      罪之構成要件，係行為人利用被害人不能或不知抗拒之狀
      態而為性交，縱於性交行為前後有人有上述壓住被害人身
      體某部位之動作，亦非屬乘機性交罪之構成要件行為。是
      檢察官於偵字第27814號起訴書，一方面認A女係因泥醉睡
      著不能抗拒而遭被告薛永得性侵害，另一方面又在起訴書
      犯罪事實欄記載「被告林楚軒將A女雙手壓制於A女頭頂上
      方」，似認此為刑法第221條第1項規定之違反A女意願之
      方法，顯是對相關法條之犯罪構成要件有所誤解。
    (4)再查：被告薛永得於著手性侵害A女行為之始，被告林楚
      軒有壓住或抓住A女之手一節，固為證人A女於偵查中第一
      次作證結證在卷（見偵字第27814號卷第93頁），惟嗣於9
      8年偵緝字第3065號案件作證時，證人A女在仍清楚指證：
      有聽到被告林楚軒問薛永得「好了沒」之同時，則證稱：
      「沒有（林楚軒有無壓制住妳的手或任何地方）……應該
      是我記錯了（在警詢中為何表示，林楚軒當天有將你的雙
      手固定在頭上，妳不能反抗）。林楚軒沒有碰到我的身體
      」等語（見該偵查卷第39至40頁）。是就此部分情節，證
      人A女於偵查中之證述尚有出入。又被告薛永得於偵查期
      間法官羈押庭訊、原審98年12月4日準備程序，有供稱：
      林楚軒有抓住A女的手，好讓我與A女發生性行為等語（見
      薛永得聲羈卷第3頁背面，原審訴字第430 2號卷第10頁）
      ，此在形式上固可與證人A女於偵查初訊中所為上揭證述
      ，互為補強，證人A女嗣於原審作證時，所改稱：是薛永
      得壓住我的手云云（見原審訴字第4302號卷第85頁正、背
      面），是否可採，尚有疑問。惟被告林楚軒自始否認有壓
      或抓住A女之手。既然A女於偵查中即否認有此一情形，本
      案98年度偵緝字第3065號起訴書之起訴事實亦不認有林楚
      軒壓或抓住A女手之情節，顯然偵查檢察官對此亦採保留
      之態度，則尚難認被告林楚軒確有壓或抓住A女手之行為
      。另卷附之受理疑似性侵害事件驗傷診斷書，固記載A女
      之右臂有抓傷之傷害。惟因在A女為被告薛永得性侵過程
      中，有摔落地面，被告薛永得有欲抱起A女之行為，此見
      前引證人證述自明，則該傷是否係被告薛永得欲抱起A女
      所造成，或因其他原因造成，何時造成，A女始終未能明
      確說明（其於警詢中僅泛稱：為被告薛永得、林楚軒抓傷
      云云，見偵字第27814號卷第18頁，於原審則稱：不記得
      云云，見原審訴字第4302號卷(二)第90頁背面至第91頁正面
      ），且由證人A女於偵審中之前揭證述可證，其右臂之抓
      痕，應非因其有何抵抗行為所造成，是此受理疑似性侵害
      事件驗傷診斷書之記載，對本案事實之證明，並無何助益
      。
    (5)至於起訴書犯罪事實欄記載：A女於遭被告薛永得性侵害
      過程中，曾使盡力氣拿出上衣口袋手機，試圖打電話，為
      被告薛永得取下阻止部分，因A女當時仍處於因酒醉而不
      能抗拒之狀態，亦非屬前述之「強暴或其他違反其意願之
      方法」，自不能以此認被告薛永得所為已變更為強制性交
      行為。
    (6)綜上，尚難認被告薛永得、林楚軒本件係共犯刑法第222
      條第1項第1款之二人以上共同犯強制性交罪嫌。
三、綜上論述，本件事證明確，被告薛永得、林楚軒避重就輕及
    卸責之詞，尚不足採，被告薛永得於前揭時地對A女乘機性
    交之犯行及被告林楚軒之幫助犯行，均洵堪認定。
參、論罪科刑部分：
一、按刑法第221條第1項之強制性交罪或同法第222條第1項之加
    重強制交罪，與同法第225條第1項之乘機性交罪不同，前者
    重在行為人行為達於妨害被害人意思自由之程度（未滿7歲
    之人不在內），後者重在行為人係利用被害人無同意性交之
    理解或無抗拒性交能力之狀態，此見前揭說明自明。刑法第
    10條第5項第2款亦規定：「稱性交者，謂非基於正當目的所
    為之下列性侵入行為：……二、以性器以外之其他身體部位
    或器物進入他人之性器、肛門，或使之接合之行為。」核被
    告薛永得前開利用A女因酒醉而處於不能抗拒性交之狀態，
    以手指插入A女性器既遂之犯行，係犯刑法第225條第1項之
    乘機性交罪。其於為乘機性交行為時，對A女所為之乘機猥
    褻行為，為高度之乘機性交行為所吸收，不另論罪。被告林
    楚軒基於幫助之犯意，為上揭幫助行為，便利被告薛永得遂
    行乘機性交行為，所為係犯刑法第30條第1項前段、同法第
    225條第1項之幫助乘機性交罪。檢察官起訴意旨認被告二人
    係犯刑法第222條第1項第1款之二人以上共同犯強制性交罪
    ，尚有未洽，理由業見前述，惟因性侵害之基本社會事實並
    無不同，且具有罪質上之共通性，自無礙其犯罪事實之同一
    性，並經本院當庭告知刑法第225條第1項之罪名（見本院卷
    第103頁背面），爰變更檢察官之起訴法條。
二、減輕之事由：
(一)、被告林楚軒係幫助犯，依刑法第30條第2項之規定，減輕其
    刑。
(二)、原審就被告薛永得部分，依其聲請囑託亞東醫院鑑定，經該
    醫院出具99年1月13日精神鑑定報告書，略以：「薛員（指
    被告薛永得）之精神科臨床診斷為『輕度智能障礙』及『癲
    癇』。……薛員其平日對外界事務之知覺理會與判斷能力，
    雖未完全喪失，但與普通人相較之下明顯減退，故推定案發
    當時因其心智缺陷（即輕度智能障礙），致其辨識行為違法
    與依其辨識而為行為之能力，顯著降低，已經達精神耗弱之
    程度」等語（見原審訴字第4302號卷(一)第148至150頁），此
    為專業醫療機構出具之鑑定意見，檢察官對之亦無反對意見
    之表示，自應予以尊重，認有證明力。據此，被告薛永得為
    本件性交犯行當時之精神狀態，可認係處於辨識行為違法與
    依其辨識而為行為之能力，顯著降低之狀態。惟觀以被告薛
    永得於偵審中之供述，對於本案犯行之事件順序、細節記憶
    尚稱清晰，並與A女陳述之基本事實並無不符，再參以其自
    述邀約A女並會面之經過，以及上揭監視錄影畫面翻拍照片
    所顯示其於事發後邊拿手機打電話邊欲離開現場之情境，足
    見被告薛永得於犯案時，仍有部分之是非辨別能力及依其辨
    別為行為之能力。爰就被告薛永得所犯部分，依刑法第19條
    第2項規定減輕其刑。
三、撤銷改判之理由及量刑：
(一)、原審認被告二人罪證明確，予以論罪科刑，固非無見，惟查
    ：被告薛永得係犯乘機性交罪，被告林楚軒係犯幫助乘機性
    交罪，原審判決事實欄認定A女係因酒醉無力抗拒而遭被告
    薛永得性侵害，其事實及理由欄竟無一語論及被告等有何具
    體之違反A女意願之手段，妨害A女意思自由，僅以長篇書狀
    、筆錄照錄之方式，排列被告之辯解及證據，亦不問證據關
    連性如何，而論被告薛永得係犯刑法第221條第1項之強制性
    交罪，被告林楚軒係犯刑法第30條第1項、第221條第1項之
    幫助強制性交罪，尚有未當。檢察官提起本件上訴，其仍以
    被告林楚軒有將A女雙手壓制於A女頭頂上方一節，認被告薛
    永得、林楚軒二人係基於加重強制性交之犯意，由被告林楚
    軒抓住A女的手，共同對於A女為強制性交既遂云云部分，固
    無理由，惟檢察官指摘原審判決對被告二人為緩刑宣告為不
    當，則屬有理由，不宜對本案被告宣告緩刑之理由詳後述，
    原審判決既有如上所述之違誤之處，自屬無可維持，應由本
    院將原判決撤銷改判。
(二)、爰審酌被告二人無前科，有本院前案紀錄表在卷可考，被告
    薛永得固有前述病史，但仍有是非判斷能力，與人交友不知
    應有之尊重，對第一次見面之網友，竟利用對方酒醉之機會
    ，在KTV內予以性侵害，其心態及行為均屬惡劣，被告林楚
    軒不知勸阻友人，反而為幫助行為，亦有可議，其二人於原
    審審理時多所辯解，尚不知坦認面對，以及被告林楚軒於偵
    查中即否認犯行之態度，兼衡被告薛永得本案之犯罪態樣，
    其已與A女達成和解，此見證人A女前開證述自明，被告二人
    之智識程度，被告林楚軒非著手性侵害者，僅立於幫助地位
    等一切情狀，分別量處被告薛永得有期徒刑1年10月，被告
    林楚軒有期徒刑1年8月。
(三)、按緩刑之宣告，除應具備一定之條件外，並須有可認為以暫
    不執行為適當之情形，始得為之，固屬法院得依職權裁量之
    事項。惟法院行使此項裁量權時，必須符合所適用法規之目
    的，並受法律秩序之理念所指導，以達成公平、妥適之目標
    最高法院100年度臺上字第426號判決意旨參照）。且宣告緩
    刑，應就被告有無再犯之虞，及能否由於刑罰之宣告而策其
    自新等，加以審酌，與被告之患病與否，並無關係（最高法
    院49年臺上字第281號判例意旨參照）。查：被告二人固前
    均無前科，惟被告薛永得本件係對初次見面之女網友，在KT
    V營業場所包廂內予以乘機性侵害，行為本即卑劣，被告林
    楚軒不知勸阻友人，反而為幫助行為，亦殊有不當，其二人
    於事後皆欲逃離現場，棄酒醉之A女於不顧，若非KTV人員警
    覺，本案是否能順利查獲犯罪嫌疑人，尚非全無疑問，其等
    行為不但對被害人造成心理上之傷害，且危害社會治安非輕
    ，而被告薛永得與被害人達成民事和解，固得為量刑之參考
    ，惟賠償被害人損害，本即犯罪者在法律上應負擔之民事責
    任，和解之達成，是否即可謂被告等以不執行刑罰為適當，
    尚有待商榷。再者，被告二人於原審作證時，多有為不實證
    述之情形，此由前開論述可知，其二人均已事涉偽證，更難
    認其二人已因本案之偵審程序而「知警惕」，且有自新之心
    。綜觀本案犯情及偵審情形，本院認被告二人並無以暫不執
    行刑罰為適當之情事，爰不為緩刑之宣告。
(四)、另被告薛永得雖經鑑定有辨識行為違法與依其辨識而為行為
    之能力，顯著降低之情形，惟上開鑑定意見並未認其因上揭
    病症或輕度智能障礙而有再犯或有危害公共安全之虞（刑法
    第87條第2項所稱：「其情狀足認有再犯或有危害公共安全
    之虞」，係指因刑法第19條第2項之原因、情狀，而有再犯
    之虞，與前揭判斷是否適宜緩刑所稱之「被告有無再犯之虞
    」，非屬同一事情），此見該鑑定報告內容自明，尚無刑法
    第87條第2項規定之適用。
(五)、至於扣案之已撕開之保險套外包裝1個，雖係被告薛永得棄
    於現場，但已屬無用之物，認無宣告沒收之必要，爰不為沒
    收之宣告，於此敘明。
據上論斷，應依刑事訴訟法369條第1項前段、第364條、第300條
、第299條第1項前段，刑法第225條第1項、第30條第1項前段、
第2項、第19條第2項，判決如主文。
本案經檢察官許仲瑩到庭執行職務。
中    華    民    國   100    年    4     月    8     日
            刑事第十三庭  審判長法  官  曾德水
                                法  官  宋松璟
                                法  官  王復生
以上正本證明與原本無異。
如不服本判決，應於收受送達後10日內向本院提出上訴書狀，其
未敘述上訴之理由者並得於提起上訴後10日內向本院補提理由書
（均須按他造當事人之人數附繕本）「切勿逕送上級法院」。
                                書記官  陳靜雅
中    華    民    國   100    年    4     月    14    日
附錄：本案論罪科刑法條全文。
刑法第225條第1項：
對於男女利用其精神、身體障礙、心智缺陷或其他相類之情形，
不能或不知抗拒而為性交者，處 3 年以上 10 年以下有期徒刑
。